臺灣士林地方法院民事簡易判決
                                    110年度士簡字第668號
原      告  李宜欣



被      告  栁維新
上列當事人間因被告過失傷害案件（109 年度審交簡字第376 號
），原告提起刑事附帶民事訴訟請求損害賠償事件（109 年度審
交附民字第562 號），經本院刑事庭裁定移送前來，本院於民國
110 年9 月16日言詞辯論終結，判決如下：
    主  文
被告應給付原告新臺幣壹拾捌萬陸仟貳佰零陸元，及自民國一百
零九年十二月二日起至清償日止，按年息百分之五計算之利息。
原告其餘之訴駁回。
訴訟費用新臺幣壹仟元，其中新臺幣叁佰玖拾肆元由被告負擔，
餘由原告負擔。
本判決原告勝訴部分得假執行。
原告其餘假執行聲請駁回。
    事實及理由要領
一、被告經合法通知，未於言詞辯論期日到場，核無民事訴訟法
    第386 條所列各款情事，爰依原告之聲請，准由其一造辯論
    而為判決。
二、原告起訴主張：於民國109 年3 月29日20時12分許，被告駕
    駛車牌號碼0000-00 號自用小客車，在新北市○○區○○路0 段
    00號前往新北市淡水區方向，欲起駛迴轉，其本應注意起駛
    前應顯示方向燈，注意前後左右有無車輛，並應讓行進中之
    車輛優先通行，且汽車迴車前，應暫停並顯示左轉燈光或手
    勢，看清無來往車輛，而依當時天候晴、夜間有照明、路面
    係乾燥無缺陷之柏油路、路況無障礙物、視距良好等情況，
    並無不能注意之情事，竟疏未注意，貿然迴轉，適有原告騎
    乘車牌號碼000-0000號重型機車（下稱系爭車輛），沿新北
    市三芝區淡金路1 段往新北市淡水區方向行駛，途經上址時
    ，雙方發生碰撞，致原告受有左側脛骨腓骨幹骨折之傷害；
    原告因上述傷害支付醫療費用新臺幣（下同）86,963元、醫
    療照護耗材及雜支費用6,000 元，且需由家人專人照護，致
    使受有薪資損失26,000元；另原告因傷返家休養，無法繼續
    學業，浪費一學期外，所承租之房屋亦於該無法利用，且原
    告無法如期畢業，必須再就讀一學期，及再承租1 學期的房
    屋，故受有2 學期學費78,720元及2 學期房租6 萬元之損失
    ；爰依侵權行為之規定，請求被告賠償等語，並聲明：被告
    應給付原告267,533 元，並願供擔保請准宣告假執行。
三、被告未於言詞辯論期日到場，亦未以書狀為何聲明或陳述。
四、法院得心證之理由
  ㈠因故意或過失，不法侵害他人之權利者，負損害賠償責任。
    汽車、機車或其他非依軌道行駛之動力車輛，在使用中加損
    害於他人者，駕駛人應賠償因此所生之損害。民法第184 條
    第1 項前段、第191 條之2 前段分別定有明文。經查，原告
    主張被告於前揭時、地，因貿然迴轉之過失，因而發生前揭
    事故，致原告受有前述傷害等事實，業據本院刑事庭以109
    年度審交簡字第376 號判決認被告犯過失傷害罪、判處有期
    徒刑2 月確定，有前揭判決在卷可稽，被告自應就原告因本
    件車禍所受之損害負賠償責任。
  ㈡按不法侵害他人之身體或健康者，對於被害人因此喪失或減
    少勞動能力或增加生活上之需要時，應負損害賠償責任；負
    損害賠償責任者，除法律另有規定或契約另有訂定外，應回
    復他方損害發生前之原狀；因回復原狀而應給付金錢者，自
    損害發生時起，加給利息；第1 項情形，債權人得請求支付
    回復原狀所必要之費用，以代回復原狀；民法第193 條第1
    項、第213 條分別定有明文。末按當事人已證明受有損害而
    不能證明其數額或證明顯有重大困難者，法院應審酌一切情
    況，依所得心證定其數額，民事訴訟法第222 條第2 項定有
    明文。茲就原告主張之各項請求有無理由，判斷如下：
  1.醫療費及耗材等費用部分：查原告受有前述傷害後，分別前
    往淡水馬偕醫院、崙背台全診所、天主教若瑟醫院急診及就
    診，經本院核算上開醫療院所醫療費單據，分別花費85,621
    元、490 元、1,910 元，有醫療費單據在卷可查（見本院卷
    第56-70 頁），而原告就醫療費部分僅請求86,963元，並未
    逾前揭醫療費單據金額之合計數，應予准許。至於原告所主
    張照護耗材及雜支費用6,000 元部分，因原告無法提出單據
    以實其說，為無理由，應予駁回。
  2.專人看護費部分：
    因受傷，而由親屬代為照顧被害人之起居，固係基於親情，
    但親屬看護所付出之勞力，並非不能評價金錢，只因兩者身
    分關係密切而免除支付義務，此種親屬基於身分關係之恩惠
    ，自不能加惠於加害人，而應比照一般看護情形，認被害人
    受有相當於看護費之損害，命加害人賠償（最高法院97年度
    台上字第1318號判決意旨參照）。查原告因本件事故受有上
    述傷害，經天主教若瑟醫院所出具之診斷證明書記載，出院
    後需休養半年、專人照顧2 個月（見本院卷第72頁），則原
    告雖未提出由專業看護人員出具之看護費收據，仍得主張由
    其家人照護並請求此部分費用，而就照護期間，原告請求家
    人的薪資損失26,000元作為看護費用，核與目前社會聘請專
    人看護之費用相當，尚屬合理，是原告請求之看護費為有理
    由。
  3.原告因本件事故，宜休養半年，業如前述，原告並據此請求
    因傷而休學返家休養，因而受有學費39,360元及房租30,000
    元之損失；查，本件事故之發生，致使原告無法如期上課，
    也無法利用所承租之房屋，就此利益之損失，自得請求被告
    賠償，且就上開支出，原告亦提出學費單據及租賃契約書加
    以證明（見本院卷第79、82-84 頁），是原告此部分請求就
    69,360元（計算式：39,360+30,000=69,360）之範圍內為有
    理由，應許准許。惟原告下個學期復學之學費39,360元、下
    個學期再承租房屋之房租30,000元，為原告本應支付之費用
    ，難認與本件車禍有關，為無理由，應予駁回。
  4.依原告所提之估價單，其修復費用為9,850 元（其中工資3,
    220 元、材料6,630 元），然而以新零件更換舊零件之零件
    折舊部分非屬必要費用，應予扣除。茲查，系爭車輛係於10
    4 年5 月15日出廠使用（行車執照僅記載出廠年月，未載明
    出廠日，依法推定為該月15日），有公路監理電子閘門查詢
    附卷可稽，依行政院所頒固定資產耐用年數表及固定資產折
    舊率表之規定，機械腳踏車耐用年數為3 年，依定率遞減法
    每年應折舊千分之536 ，且參酌營利事業所得稅查核準則第
    95條第6 項規定「固定資產提列折舊採用平均法或定率遞減
    法者，以1 年為計算單位，其使用期間未滿1 年者，按實際
    使用之月數相當於全年之比例計算之，不滿1 月者，以1 月
    計」而為計算，則算至本件事故發生時之109 年3 月29 日
    ，系爭車輛已逾耐用年數，依上開固定資產耐用年數表及固
    定資產折舊率表規定，折舊後之殘值以成本10分之1 為合度
    ，則系爭車輛修復費用經扣除折舊後，應以663 元為修復之
    必要費用，加上其餘非屬零件之工資3,220 元，合計為3,88
    3 元。
  5.綜上，原告得請求之金額合計為186,206 元（計算式：86,9
    63+26,000+69,360+3,883=186,206）。
  ㈢給付無確定期限者，債務人於債權人得請求給付時，經其催
    告而未為給付，自受催告時起，負遲延責任；其經債權人起
    訴而送達訴狀，或依督促程序送達支付命令，或為其他相類
    之行為者，與催告有同一之效力；遲延之債務，以支付金錢
    為標的者，債權人得請求依法定利率計算之遲延利息；應付
    利息之債務，其利率未經約定，亦無法律可據者，週年利率
    為百分之5 ，民法第229 條第2 項、第233 條第1 項前段、
    第203 條分別有明文規定。本件原告對被告之損害賠償請求
    權，為無確定期限之給付，原告就上揭金額得主張自起訴狀
    繕本送達翌日即109 年12月2 日起至清償日止，按年息百分
    之5 計算之利息。
  ㈣從而，原告依侵權行為法律關係，請求被告給付186,206 元
    ，及自109 年12月2 日起至清償日止，按年息百分之5 計算
    之利息，為有理由，應予准許。逾此部分之請求，為無理由
    ，應予駁回。
五、本件係就民事訴訟法第427 條第1 項訴訟適用簡易程序所為
    被告部分敗訴之判決，依同法第389 條第1 項第3 款規定，
    應就被告敗訴部分，依職權宣告假執行。而原告就勝訴部分
    所為宣告假執行之聲請，僅在促使法院為此職權之行使，不
    另為准駁。原告之訴駁回部分，其假執行之聲請即失所附麗
    ，應併駁回，併此敘明。
六、本件係經本院刑事庭以裁定移送前來，依刑事訴訟法第504
    條規定，本免納裁判費，然就原告請求之機車維修費用，非
    屬刑事附帶民事之範圍，依法仍應徵收裁判費，爰依職權定
    本件訴訟費用為1,000元（即第一審裁判費），由被告負擔3
    94元，其餘由原告負擔。
中　　華　　民　　國　 110　　年　　9 　　月　　30　　日
                  士林簡易庭法  官  陳紹瑜
以上正本係照原本作成。
如不服本判決，應於判決送達後20日內，向本院提出上訴狀並應
記載上訴理由，如於本判決宣示後送達前提起上訴者，應於判決
送達後20日內補提上訴理由書（須附繕本）。
中　　華　　民　　國　 110　　年　　9 　　月　　30　　日
                            書記官  吳雪華